【裁判字號】    95,訴,1230
【裁判日期】    951207
【裁判案由】    毒品危害防制條例
【裁判全文】
臺灣板橋地方法院刑事判決              95年度訴字第1230號
公  訴  人  臺灣板橋地方法院檢察署檢察官
被      告  丙○○
                    （另案於臺灣臺北看守所附設勒戒所觀察
上列被告因違反毒品危害防制條例案件，經檢察官提起公訴（九
十四年度偵字第二一二七八號），被告於準備程序中對被訴之事
實為有罪陳述，本院合議庭裁定由受命法官獨任行簡式審判程序
，並判決如下：
    主  文
丙○○持有第一級毒品，處拘役伍拾日，如易科罰金以銀元參佰
元折算壹日。扣案第一級毒品海洛因驗餘淨重零點肆貳公克沒收
銷燬之；盛裝上開海洛因之包裝袋壹只（重零點參肆公克）沒收
。
    事  實
一、丙○○明知海洛因係毒品危害防制條例所規定之第一級毒品
    ，不得非法持有，竟基於持有第一級毒品海洛因之犯意，於
    民國九十年五月二十三日早上某時，在臺北縣蘆洲市○○路
    ，向姓名年籍不詳綽號小楊之成年男女，購得第一級毒品海
    洛因一包（毛重一點六公克、淨重一點四公克，經取樣部分
    檢驗用罄，驗餘淨重零點四二公克；外包裝袋重零點三四公
    克），予以非法持有。嗣於同日下午五時許，在臺北縣新莊
    市○○街二十三號之萊爾富超商前為警查獲，並在丙○○之
    手提袋子內扣得前開第一級毒品海洛因一包，及與本案犯行
    無涉之安非他命一包（毛重一點六公克、淨重一點四公克）
    、玻璃球一個、吸管三支。
二、案經臺北市政府警察局中正第一分局移送臺灣板橋地方法院
    檢察署檢察官偵查起訴。
    理  由
一、訊據被告丙○○對於上揭時地，持有第一級毒品海洛因之犯
    罪事實，於警詢、偵查及本院審理中均坦承不諱，並有上開
    被告所持有之白色粉末一包扣案可資佐證。又上述白色粉末
    一包經送法務部調查局鑑定，確為第一級毒品海洛因無誤（
    毛重一點六公克、淨重一點四公克，經取樣部分檢驗用罄，
    驗餘淨重零點四二公克），此有該局鑑定通知書一紙在卷可
    憑。又被告於偵查及本院審理中均否認九十年五月二十三日
    為警查獲前有施用毒品海洛因之行為，且其該次為警查獲後
    ，經警採集尿液送驗結果僅安非他命呈陽性反應，海洛因代
    謝物嗎啡部分則呈陰性反應，此有臺北市立療養院九十年五
    月二十五日煙毒尿液檢驗報告書（編號七三八四一）、尿液
    檢體編號對照表各一紙在卷可稽，而被告前開施用安非他命
    犯行，經臺灣板橋地方法院檢察署檢察官聲請本院以九十年
    度毒聲字第二二四七號裁定送觀察、勒戒後，認無繼續施用
    傾向，於九十年六月十一日釋放出所，並經同署檢察官於同
    年六月二十九日以九十年度毒偵字第二三三三號為不訴處分
    確定等情，有上開不起訴處分書、臺灣高等法院被告前案紀
    錄表各一份在卷可憑，復無其他證據足認被告持有上開海洛
    因前後，其另有施用海洛因之犯行，是被告非法持有上述海
    洛因之犯行，自應依法論罪科刑。本案事證明確，被告持有
    第一級毒品海洛因之犯行洵堪認定，應依法論科。
二、按毒品危害防制條例前經總統於八十七年五月二十日以華總
    （一）字第八七０００九九八六０號令修正公布，於同年五
    月二十二日生效，依該條例第二條第二項第一款之規定，將
    海洛因列為第一級毒品管理，不得非法持有及施用（嗣於九
    十二年六月六日再經立法院修正通過，於同年七月九日經總
    統令公布修正全文，並於九十三年一月九日施行生效，仍為
    相同之規定）。是核被告丙○○所為，係犯毒品危害防制條
    例第十一條第一項之持有第一級毒品罪。又被告行為後，九
    十四年二月二日修正公布之刑法，已於九十五年七月一日施
    行，而被告行為時之易科罰金折算標準，修正前罰金罰鍰提
    高標準條例第二條前段（現已刪除）規定，就其原定數額提
    高為一百倍折算一日，則本件被告行為時之易科罰金折算標
    準，應以銀元三百元折算一日，經折算為新臺幣後，應以新
    臺幣九百元折算為一日。惟修正公布施行之刑法第四十一條
    第一項前段則規定：「犯罪重本刑為五年以下有期徒刑以下
    之刑之罪，而受六個月以下有期徒刑或拘役之宣告者，得以
    新臺幣一千元、二千元或三千元折算一日，易科罰金。」比
    較修正前後之易科罰金折算標準，以九十五年七月一日修正
    公布施行前之規定，較有利於被告，則應依刑法第二條第一
    項前段，適用修正前刑法第四十一條第一項前段、修正前罰
    金罰鍰提高標準條例第二條規定，定其易科罰金之折算標準
    。爰審酌被告犯罪之動機、目的、手段，持有第一級毒品海
    洛因之時間、數量，所生之危害，其罹患後天免疫不全症（
    見卷附臺灣高等法院被告全國紀錄表備註欄記載），及家庭
    生活狀況，暨犯後坦承犯行之態度等一切情狀，量處如主文
    所示之刑，並依修正前刑法第四十一條第一項前段，修正前
    罰金罰鍰提高標準條例第二條規定，諭知易科罰金之折算標
    準，以資懲儆。
三、扣案海洛因驗餘淨重零點四二公克，係查獲第一級毒品，業
    如前述，應依毒品危害防制條例第十八條第一項前段之規定
    宣告沒收銷燬之；另取樣之第一級毒品海洛因，因檢驗用罄
    而滅失，爰不另為沒收銷燬之諭知，併予敘明。又上開海洛
    因之外包裝袋一只（重零點三四公克），並非查獲之毒品，
    係被告所有供本案犯罪所用（盛裝）之物，業據被告供承在
    卷，爰依刑法第三十八條第一項第二款規定宣告沒收之。至
    扣案安非他命一包（毛重一點六公克、淨重一點四公克）、
    玻璃球一個、吸管三支，與被告本案持有毒品海洛因之犯行
    無涉，均不為沒收之諭知。
四、至被告丁○○、乙○○及甲○部分另行審結。
據上論斷，應依刑事訴訟法第二百七十三條之一第一項、第二百
九十九條第一項前段，毒品危害防制條例第十一條第一項、第十
八條第一項前段，刑法第十一條前段、第二條第一項前段、修正
前第四十一條第一項前段、第三十八條第一項第二款，判決如主
文。
本案經檢察官黃怡華到庭執行職務。
中    華    民    國    95    年    12    月    7     日
                  刑事第十六庭  法  官  楊 志 雄
以上正本證明與原本無異
如不服本判決應於送達後十日內向本院提出上訴狀。
                                書記官  陳 春 銘
中    華    民    國    95    年    12    月    7     日
附錄本案論罪科刑法條全文：
毒品危害防制條例第十一條第一項
持有第一級毒品者，處三年以下有期徒刑、拘役或新臺幣五萬元
以下罰金。


司法院資訊處製作；財團法人民間司法改革基金會備份。
